【裁判字號】    99,裁,2310
【裁判日期】    990930
【裁判案由】    綜合所得稅
【裁判全文】
最  高  行  政  法  院  裁  定
                                      99年度裁字第2310號
上  訴  人  甲○○
被 上訴 人  財政部臺灣省南區國稅局
代  表  人  乙○○
上列當事人間綜合所得稅事件，上訴人對於中華民國99年6月23
日高雄高等行政法院99年度訴字第109號判決，提起上訴，本院
裁定如下：
    主  文
上訴駁回。
上訴審訴訟費用由上訴人負擔。
    理  由
一、按對於高等行政法院判決之上訴，非以其違背法令為理由，
    不得為之，行政訴訟法第242條定有明文。依同法第243條第
    1項規定，判決不適用法規或適用不當者，為違背法令；而
    判決有同條第2項所列各款情形之一者，為當然違背法令。
    是當事人對於高等行政法院判決上訴，如依行政訴訟法第24
    3條第1項規定，以高等行政法院判決有不適用法規或適用不
    當為理由時，其上訴狀或理由書應有具體之指摘，並揭示該
    法規之條項或其內容；若係成文法以外之法則，應揭示該法
    則之旨趣，倘為司法院解釋或本院之判例，則應揭示該判解
    之字號或其內容。如以行政訴訟法第243條第2項所列各款情
    形為理由時，其上訴狀或理由書，應揭示合於該條項各款之
    事實。上訴狀或理由書如未依此項方法表明者，即難認為已
    對高等行政法院判決之如何違背法令有具體之指摘，其上訴
    自難認為合法。
二、緣上訴人民國96年度綜合所得稅結算申報，原列報取自宏和
    精密紡織股份有限公司（下稱宏和公司）因減資收回未分配
    盈餘轉增資配發緩課股票之2筆營利所得均為新臺幣（下同
    ）零元，被上訴人初查依宏和公司填報之緩課股票轉讓所得
    申報憑單（下稱緩課憑單）所載，按減資基準日收盤價格每
    股8.16元核定上訴人取自宏和公司之營利所得分別為877,79
    6元及127,032元，歸併核定上訴人當年度綜合所得總額5,25
    3,786元，補徵稅額411,805元。上訴人不服，循序提起本件
    行政訴訟，案經原審駁回其訴。
三、本件上訴人對於原審判決上訴，主張：（一）被上訴人所屬
    臺南市分局，係依宏和公司填報之「緩課股票轉讓所得申報
    憑單」核課系爭稅捐後，因被上訴人之申請更正，該分局發
    現核課有誤，才以臺南市分局98年4月13日南區國稅南市二
    字第0980024171號函文更正者，並有宏和公司填報之緩課憑
    單可按，該申報憑單係依財政部81年5月9日台財稅第810787
    139號函釋意旨而填報，原判決將上開被上訴人所屬臺南市
    分局之函文，斷章取義，將更正函文，視為核課原函，已有
    判決理由矛盾之違背法令，並因而就上訴人對財政部81年5
    月9日台財稅第810787139號及85年9月4日台財稅第85191076
    1號等2函釋之主張是否可採，未加審酌論列，自亦有判決理
    由不備之違法。（二）本件系爭緩課股票被上訴人係依據財
    政部上開兩項函釋而核課，但第810787139號函釋，係收回
    緩課股票，發還原擬增資之資金，根本與本案情形不同，不
    能適用於系爭緩課股票；第851910761號函釋，有違法律保
    留原則及實質課稅之公平原則，牴觸法律及憲法，當然無效
    。此為上訴人在原審重要攻擊防禦方法，原判決為斟酌論列
    ，自屬判決理由不備。（三）再按實質課稅之公平原則為憲
    法所揭櫫之課稅原則，97年1月9日增訂之促進產業升級條例
    第19條之4第1項規定，違背實質課稅之公平原則，此亦為上
    訴人在原審主要之攻擊方法之一，原判決徒以「因無所謂實
    際轉讓價格，並且公司帳上亦係按每股面額沖抵虧損，使股
    東仍取得相當於每股面額部分之利益」等空泛之詞，而謂「
    並無違背實質課稅原則之意旨」，但對上訴人之上開攻擊方
    法何以不採，不加論列，尤屬判決不備理由等語，雖以該判
    決違背法令為由，惟查所謂減資乃公司資本減少之意，而公
    司減資之原因多種，其中公司因營運發生虧損，致股東無法
    獲得盈餘分派，所為之減資，乃在使公司資本與公司之純財
    產一致，是依上述行為時促進產業升級條例第16條關於緩課
    股票應課徵時點規定之意旨，自應認公司因減資而為緩課股
    票之收回時，其緩課之原因已不存在，且因無所謂實際轉讓
    價格，並且公司帳上亦係按每股面額沖抵虧損，使股東仍取
    得相當於每股面額部分之利益（本院96年度判字第1817號判
    決意旨參照）。故緩課股票並非免課所得稅之股票，其於股
    東獲配股票之時，所得即已實現，僅係因法律之擬制得以延
    緩課稅之年度而已，亦即僅係「租稅之遞延」，而非「所得
    之遞延」；故當緩課股票之緩課原因不存在時，即應予以歸
    課股東營利所得等由，業經原判決敘明甚詳。原審並指明促
    進產業升級條例經立法院於97年1月9日增訂第19條之4第1項
    ，規定上市公司股東取得符合該條例於88年12月31日修正前
    第16條及第17條規定之新發行記名股票，於公司辦理減資彌
    補虧損收回股票時，應依減資日之收盤價格計入減資年度該
    股東之所得額課稅。另於97年6月11日再度增訂第3項，規定
    可溯及既往適用該條例97年1月9日修正公布施行前已發生尚
    未核課確定之案件；而本件合於上述法律修正適用之要件，
    應適用上述法律規定，上引財政部2函釋對本案判決結果已
    不生影響，因而指駁上訴人在原審之主張為不可採在案。故
    上訴理由猶以原審已審酌而不採之主張，或係就與判決結果
    不生影響之財政部前述2函釋，再事爭執，核係就原審取捨
    證據、認定事實之職權行使，指摘其為不當，並就原審已論
    斷者，泛言未論斷，或就原審所為論斷，泛言其論斷矛盾，
    而非具體說明其有何不適用法規或適用法規不當之情形，並
    揭示該法規之條項或其內容，及合於行政訴訟法第243條第2
    項所列各款之事實，難認對該判決之如何違背法令已有具體
    之指摘。依首開規定及說明，應認其上訴為不合法。
四、據上論結，本件上訴為不合法。依行政訴訟法第249條第1項
    前段、第104條、民事訴訟法第95條、第78條，裁定如主文
    。
中    華    民    國    99    年    9     月    30    日
                    最高行政法院第七庭
                        審判長法官  藍  獻  林
                              法官  廖  宏  明
                              法官  張  瓊  文
                              法官  姜  素  娥
                              法官  林  文  舟

以  上  正  本  證  明  與  原  本  無  異
中    華    民    國    99    年    10    月    1     日
                              書記官  彭  秀  玲

司法院資訊處製作；財團法人民間司法改革基金會備份。
